---
output: github_document
---

<!-- README.md is generated from README.Rmd. Please edit that file -->

```{r, include = FALSE}
knitr::opts_chunk$set(
  collapse = TRUE,
  echo = FALSE,
  comment = "#>"
)

options(knitr.kable.NA = '')
```

### Web Scraping y acceso a datos desde la web

<!-- badges: start -->
<!-- badges: end -->

Este repositorio contiene el material del curso Web Scraping y acceso a datos desde la web, 
dictado el primer semestre de 2022 por el Departamento de Sociología de la Universidad Católica de Chile a estudiantes de educación continua como parte del [`Diplomado en WebScraping y visualización de datos sociales en R`][dip_R]. 

El programa de este curso se encuentra [`acá`](files/01-programa.pdf).

[dip_R]: https://educacioncontinua.uc.cl/43873-ficha-diplomado-en-webscraping-y-visualizacion-de-datos-sociales-en-r

Al final de este curso los alumnos debiesen tener la capacidad de acceder a nuevas fuentes de datos para su análisis. Esta habilidad es de gran utilidad práctica porque más y más información es generada, almacenada y ---de alguna manera--- disponible en Internet.

El sitio web del curso es <https://caayala.github.io/web_scraping_soc40XX/>.

---

#### Calendario

```{r}
calendario <- readxl::read_xlsx('files/02-calendario.xlsx')
```

Tendremos clases teóricas (T) y prácticas (P).

```{r}
calendario |> 
  knitr::kable()
```

#### Evaluaciones 

- Control 1 (20%): Captura de página web. [Instrucciones](./homework/c_1). [Respuesta](./homework/c_1_answers.pdf)
- Control 2 (20%): Captura datos de cine chileno. [Instrucciones](./homework/c_2). [Respuesta](./homework/c_2_answers.pdf)
- Control 3 (20%): Análisis de canciones. [Instrucciones](./homework/c_3).

- Trabajo Final (40%): 

---

#### Requisitos

- Descargar e instalar [R 4.2](https://cran.r-project.org)


#### Recursos de aprendizaje

- [CSS Diner](https://flukeout.github.io): It's a fun game to learn and practice CSS selectors. Repo en [Github](https://github.com/flukeout/css-diner)


#### Lecturas y referencias

- **R for Data Science (2e)** (Hadley Wickham & Garrett Grolemund) [web](https://r4ds.hadley.nz/index.html). Trabajo en desarrollo.
- **`rvest` Web scraping 101** [web](https://rvest.tidyverse.org/articles/rvest.html)
- **Web Scraping Reference: Cheat Sheet for Web Scraping using R** [github](https://github.com/yusuzech/r-web-scraping-cheat-sheet)
- **`purrr` cheatsheet** [pdf](https://raw.githubusercontent.com/rstudio/cheatsheets/main/purrr.pdf)
- **`stringr` cheatsheet** [pdf](https://raw.githubusercontent.com/rstudio/cheatsheets/main/strings.pdf)

