---
title: "Clase 7: Uso de googlesheets4"
subtitle: "Web Scraping y acceso a datos desde la web con R"
author: "<br>Cristián Ayala<br> Director DESUC"
date: "[github.com/caayala](https://github.com/caayala)"
output:
  xaringan::moon_reader:
    lib_dir: "libs"
    css: ["default", "default-fonts", "../gentle-r.css"]
    df_print: default
    nature:
      ratio: 16:9
      highlightStyle: github
      highlightLines: true
      countIncrementalSlides: true
      slideNumberFormat: "%current%"
editor_options: 
  chunk_output_type: console
---

```{r}
#| echo = FALSE
suppressPackageStartupMessages(library(tidyverse))
library(labelled)
library(knitr)

opts_chunk$set(cache.path = "class_7_files/class_7_cache/html/",
               fig.align = 'center')
```


## Motivación

- Disponer de lugares desde donde se puedan leer y guardar datos durante su recolección, análisis y difusión.

- Disminuir la cantidad de pasos manuales que puedan provocar errores en la transferencia de información.

- Ejemplo: Leer una planilla para procesar datos de una encuesta y guardar una tabla de frecuencia en una planilla nueva.

---

## Paquetes para la clase de hoy

Grupo de paquetes interrelacionados:

- [googledrive](https://googledrive.tidyverse.org) : interacción con archivos completos en Google Drive.

- [googlesheets4](https://googlesheets4.tidyverse.org): intereacción con planillas en Google Sheet.

Mención para:

- [gargle](https://gargle.r-lib.org): Maneja ---tras bambalinas--- la autentificación con Google para usar sus APIs.



---

## Autentificación

.pull-left.font70[
- Manejo de [secretos](https://cran.r-project.org/web/packages/httr/vignettes/secrets.html): administración de claves y tokens de acceso.

- Necesitamos guardar un token para acceder a la API de Google Sheets:

> Every request your application sends to the Google Sheets API needs to [identify your application to Google](https://developers.google.com/sheets/api/guides/authorizing). There are two ways to identify your application: using an OAuth 2.0 token (which also authorizes the request) and/or using the application's API key.

- `gargle` tiene eso cubierto. Para registrarse:

  - Credenciales quedan guardadas en `~/Library/Caches/gargle` (para macOS).
]

.pull-right.font70[
- Lista de tokens que tengo almacenado:

```{r}
gargle::gargle_oauth_sitrep()
```
]

---

## Google Sheets: estructura de links

El link a una planilla en Google Sheets tiene la siguiente forma:

`https://docs.google.com/spreadsheets/d/PLANILLA_ID/edit#gid=HOJA_ID`

En nuestro ejemplo:

- PLANILLA_ID: `ss` (spreadsheet_id) `1dLKhkb13MFlgQuOF6q8WC_jzWY7jKdwGhLLtTkmujUE`
- HOJA_ID: (sheet_id) `1708839289`

.font70[
Hoja *Web Scraping - Bicentenario UC* queda así:

```{r}
httr::parse_url('https://docs.google.com/spreadsheets/d/1dLKhkb13MFlgQuOF6q8WC_jzWY7jKdwGhLLtTkmujUE/edit#gid=1708839289') |> 
  discard(is.null)
```
]


---

## Google Drive: búsqueda de archivo 1

[Planilla][planilla] la respuesta a tres preguntas de Bicentenario 2022.

[planilla]:https://docs.google.com/spreadsheets/d/1dLKhkb13MFlgQuOF6q8WC_jzWY7jKdwGhLLtTkmujUE

```{r}
library(googledrive)
# Elección de cuenta si es que se tienen varias
options(gargle_oauth_email = "caayala@uc.cl")
```

- Para encontrar indicadores de un archivo en Google Drive, `googledrive` provee funciones para su búsqueda:

```{r}
# Solo spreadsheet
# Al acceder al servicio por primera vez, debiese preguntar por las credenciales.
(ss_b <- googledrive::drive_find('Web Scraping', type = 'spreadsheet'))
```


---

## Google Drive: búsqueda de archivo 2

El indicador del archivo:

.font70[
```{r}
ss_b$drive_resource |> str(1)
```
]

Contiene mucha otra información:

.font70[
```{r}
ss_b$drive_resource[[1]] |> names()
```
]

---

## Google Drive: búsqueda de archivo 3

También se pueden buscar entre otros tipos de archivos:

```{r}
# Solo archivos pdf
googledrive::drive_find('Web Scraping', type = 'pdf')
```

O buscar entre todo:

```r 
# Todo tipo de archivos. Toma su tiempo
googledrive::drive_find('Web Scraping')
```


---

## Google Sheets: autentificación y lectura 1

```{r}
library(googlesheets4)
```

Se puede individualizar un archivo mediante su `dribble`, a partir 

```{r}
class(ss_b)
```

```{r}
# Al acceder al servicio por primera vez, debiese preguntar por las credenciales.
df_1 <- read_sheet(ss = ss_b,
                   sheet = 'bicentenario_2020.csv')
head(df_1)
```


---

## Google Sheets: autentificación y lectura 2

Acceso con la url completa:

```{r}
url_sheet <- 'https://docs.google.com/spreadsheets/d/1dLKhkb13MFlgQuOF6q8WC_jzWY7jKdwGhLLtTkmujUE/'

df_2 <- read_sheet(ss = url_sheet,
                   sheet = 'bicentenario_2020.csv')
head(df_2)
```


---

## Google Sheets: autentificación y lectura 3

Acceso sabiendo el id de la planilla:

```{r}
ss <- '1dLKhkb13MFlgQuOF6q8WC_jzWY7jKdwGhLLtTkmujUE'

df_3 <- read_sheet(ss = ss,
                   sheet = 'bicentenario_2020.csv')
```

.font70[
```{r}
head(df_3)
```
]


---

## Google Sheets: Características de la planilla 1

Datos del archivo mediante su `ss_id` o `dribble` (ss_b):

```{r}
gs4_get(ss)
```


---

## Google Sheets: Características de la planilla 2

Datos de las hojas del archivo: Útil para tener el `HOJA_ID`.

```{r}
sheet_properties(ss)
```


---

## Lectura de hojas 1

`read_sheet` entrega una `tibble`. Se debe indicar una hoja.

```{r, message=FALSE}
df_base <- read_sheet(ss, sheet = 'bicentenario_2020.csv')
df_niv  <- read_sheet(ss, sheet = 'niveles')
df_var  <- read_sheet(ss, sheet = 'variables')
```

Lectura como list--column:

```{r, message=FALSE}
head(df_var, 4)
```


---

## Lectura de hojas 2

Control del tipo de variable de cada columna con atributo `col_types`.

```{r, message=FALSE}
df_var  <- read_sheet(ss, sheet = 'variables',
                      col_types = 'c') # tipo de variable se recicla.

head(df_var, 4)
```


---

## Lectura de información por celda 1

`range_read_cells` permite leer información en cada celda: 

- valores: `cell_data = c("default")`
- valores y formato: `cell_data = c("full")`

```{r}
df_cels <- range_read_cells(ss, sheet = 'bicentenario_2020.csv', 
                            cell_data = 'default')

head(df_cels, 3)
```


---

## Lectura de información por celda 2

Información de valores por celda:

.font70[
```{r}
df_cels[1,] |> str()
```
]

---

## Lectura de información por celda 3

Información de la primera celda

```{r}
df_cels$cell[[1]]
```


---

## Lectura de información por celda 4

Extraer el dato de valor formateado `formattedValue` para cada celdilla.

```{r}
df_cels |> 
  rowwise() |> 
  mutate(formattedValue = pluck(cell, 'formattedValue'))
```


---

## Lectura de información completa 1

- Leeremos valores y formato.

```{r}
df_cels_full <- range_read_cells(ss, sheet = 'bicentenario_2020.csv', 
                                 cell_data = 'full')

head(df_cels_full)
```


---

## Lectura de información completa 2

Mucha mayor información sobre formato.

.font70[
```{r}
df_cels_full[1,]$cell |> str(3)
```

Podemos trabajar con esta información.
]


---

## Lectura de información completa 3

Extracción del color de las celdas para obtener el folio de celdas con valor perdido:

```{r}
df_cels_folio_color <- df_cels_full |> 
  filter(col == 1) |>  # Folio está en columna 1
  rowwise() |> 
  mutate(formattedValue = pluck(cell, 'formattedValue') |> str_trunc(width = 15),
         backgroundColorStyle = list(
           pluck(cell, 'effectiveFormat', 'backgroundColor')))

# Sencillo revisar los colores como hex: 
df_cels_folio_color$hex <- map_chr(df_cels_folio_color$backgroundColorStyle, 
                                   ~rlang::inject(rgb(!!!.)))

table(df_cels_folio_color$hex)
```

---

## Lectura de información completa 4

Folios destacados en la base original por tener color de fondo `#F4CCCC`

```{r}
df_cels_folio_color |> 
  filter(hex == '#F4CCCC') |> 
  pull(formattedValue)
```


---

## Base de datos: variables

Nombre de variables:

```{r}
df_var_orden <- df_var[match(names(df_base), df_var$bicentenario_2020.csv), ]

names(df_base) <- df_var_orden$variables

head(df_base, 2)
```

Etiquetas de variables:

```{r}
var_label(df_base) <- df_var_orden$bicentenario_2020.csv
```


---

## Base de datos: valores 1

Etiquetas de valores:

```{r}
df_niveles <- df_niv |> 
  group_nest(tipo, .key = 'niveles') |> 
  rowwise() |> 
  mutate(niveles = list(deframe(rev(niveles))))

df_niveles
```


---

## Base de datos: valores 2

Etiquetas de valores:

```{r}
df_niveles |> str(3)
```


---

## Base de datos: valores 3

Vector que relaciona variable y tipo de escalas asociadas.

.font70[
```{r}
v_values <- df_var_orden |> 
  filter(!is.na(tipo)) |> 
  pull(tipo, variables)

v_values
```
]

Se usará para agregar las etiquetas en las variables correspondientes.


---

## Base de datos: valores 4

Lista de variables con sus etiquetas.

.font40[
```{r}
value_list <- structure(df_niveles$niveles[match(as.character(v_values), 
                                                 df_niveles$tipo)],
                        names = names(v_values))
value_list
```
]

---

## Base de datos: valores 5

Agregar valores según vector anterior.

.font70[
```{r}
df_base <- df_base %>%
  set_value_labels(!!!value_list)

df_base |> 
  head()
```
]


---

## Respuestas: tabla de frecuencia 1

Construir tabla de resultados de `s1_1` según sexo y categoría de edad

.font70[
```{r}
df_base_fct <- df_base |> 
  mutate(across(everything(), as_factor))

df_base_fct |> 
  head(3)
```
]


---

## Respuestas: tabla de frecuencia 2

Función para número de respuesta por categoría y variable

.font40[
```{r}
f_tabla <- function(.df, .cat, .var){
  .df |> 
    count({{ .cat }}, {{ .var }}) |> 
    pivot_wider(names_from = {{ .cat }}, values_from = n)  
}

df_tabla <- map(rlang::exprs(sexo, tramo_edad), ~f_tabla(df_base_fct, !!., s1_1))

df_tabla
```
]


---

## Respuestas: tabla de frecuencia 3

.font70[
Función para número de respuesta por categoría y variable

```{r}
df_tabla <- df_tabla |> 
  reduce(left_join, by = 's1_1')

df_tabla
```
]


---

## Escribir en Google Sheets 1

Escritura de tabla de frecuencia en nueva hoja en la [planilla][planilla].

- Esto debiese ser posible solo para quienes tienen *permisos de edición* de la hoja.

.font70[

No considera el formato de la hoja de destino, mostrando una tabla:

```{r, message=FALSE}
# Reemplaza formatos en la hoja de destino
df_tabla |> 
  sheet_write(ss,
              sheet = 'resultados')
```
]


---

## Escribir en Google Sheets 2

.font70[
Eliminar contenido en hoja `resultados`

```{r, message=FALSE}
range_clear(ss, sheet = 'resultados', reformat = TRUE)
```

Considerando el formato de la hoja de destino:

```{r}
# NO reemplaza formatos en la hoja de destino
range_write(ss,
            df_tabla,
            sheet = 'resultados',
            reformat = FALSE)
```
]

---

## En el próximo taller… 

- Autentificación

- Uso de Google Drive y Google Sheets


---
class: inverse, middle

Presentación y código en GitHub:  
<https://github.com/caayala/web_scraping_soc40XX>  

<https://caayala.github.io/web_scraping_soc40XX/>


---
class: inverse, center, middle

.huge[
¡Gracias!
]

<br>
Cristián Ayala  
<https://blog.desuc.cl/>  
<http://github.com/caayala>


```{r}
#| echo = FALSE,
#| include = FALSE

# Extraer código R
knitr::purl('class_7.Rmd',
            output = 'class_7.R',
            quiet = TRUE)
```
